【裁判字號】    99,家抗,34
【裁判日期】    991029
【裁判案由】    聲請假扣押
【裁判全文】
臺灣高等法院臺中分院民事裁定  99年度家抗字第34號
抗  告  人  陳映君
相  對  人  陳慶鐘
上列抗告人與相對人間聲請假扣押事件，對於民國99年7月12日
臺灣臺中地方法院99年度家全字第13號裁定，提起抗告，本院裁
定如下：
    主  文
抗告駁回。
抗告程序費用由抗告人負擔。
    理  由
一、按債權人就金錢請求或得易為金錢請求之請求，欲保全強制
    執行者，得聲請假扣押；又請求及假扣押之原因，應釋明之
    ；前項釋明如有不足，而債權人陳明願供擔保或法院認為適
    當者，法院得定相當之擔保，命供擔保後為假扣押；請求及
    假扣押之原因雖經釋明，法院亦得命債權人供擔保後為假扣
    押，民事訴訟法第522條第1項及第526條分別定有明文。依
    上述規定，債權人聲請假扣押，就假扣押之原因，絲毫未提
    出能即時調查之證據以釋明者，固應駁回其聲請；惟假扣押
    之原因如經釋明而有不足，債權人陳明願供擔保，或法院認
    為適當者，法院仍得命供擔保以補其釋明之不足，准為假扣
    押（最高法院97年度台抗字第227號裁定、97年度台抗字第
    649號裁定、96年度台抗字第642號裁定參照）。又「證明」
    與「釋明」，在構成法院之心證上程度未盡相同，所謂證明
    者，係指當事人提出之證據方法，足使法院產生堅強之心證
    ，可以完全確信其主張為真實而言，與釋明云者，為當事人
    提出之證據未能使法院達於確信之程度，僅在使法院得薄弱
    之心證，信其事實上之主張大概為如此者有間，二者非性質
    上之區別，乃分量上之不同（最高法院95年度臺抗字第386
    號裁定意旨參照）。
二、本件相對人於原法院聲請假扣押意旨略以：相對人與抗告人
    於民國九十年一月七日結婚，因個性不合，兩造於九十六年
    九月十七日協議離婚。兩造婚姻關係存續期間，抗告人不斷
    為自己購置不動產、股票等財物，皆屬兩造於婚姻存續中所
    得之財產，而相對人名下則無剩餘財產。抗告人前於九十八
    年九月十六日對聲請人提起請求剩餘財產分配之訴，經原法
    院向國稅局函查兩造財產狀況，遽然發現抗告人於婚姻關係
    存續中有多筆不動產及股票、薪資的收入之剩餘財產。抗告
    人於婚姻關係存續中所取得之財產扣除債務後，相對人自得
    依法請求平均分配，且相對人亦已對抗告人提起剩餘財產分
    配之反訴，頃聞抗告人得知法院函查結果後，已陸續為脫產
    之動作（三筆不動產業已移轉於其女兒名下、其名下另筆不
    動產亦委託不動產仲介員銷售中），恐債務人（抗告人）將
    財產移轉隱匿，致日後有不能強制執行或甚難執行之虞，相
    對人為保全強制執行，願供擔保以補釋明之不足，請求准為
    假扣押之裁定等語。
三、相對人上開主張，經原法院審酌相對人於上述剩餘財產分配
    訴訟事件中（原法院99年重家訴字第3號）已提出之戶籍謄
    本、離婚協議書、起訴狀、兩造財產資料、相對人土地登記
    簿謄本、錄音光碟及譯文等件為證，復經原法院調閱九十九
    年度重家訴第三號民事卷宗，核閱無誤後，認為相對人就假
    扣押之請求及原因，已有相當程度之釋明，但其提出之證據
    未能使法院達於確信之程度，僅使法院得薄弱之心證，信其
    事實上之主張大概為如此，未達確信之程度，因債權人（相
    對人）已陳明願供擔保以補其釋明之不足，並無不合，因而
    依法酌定如主文所示之相當擔保金額，准相對人為抗告人提
    供相當之擔保後，對抗告人之財產於新台幣五百萬元之範圍
    內為假扣押，並無不當。
四、抗告意旨指稱：相對人就抗告人何以有民事訴訟法第523條
    第1項所稱「有日後不能強制執行或甚難執行之虞」，並未
    釋明，原法院即准為假扣押之裁定，尚有未合等語。惟查相
    對人於上述剩餘財產分配訴訟事件中（原法院99年重家訴字
    第3號）所提出之戶籍謄本、離婚協議書、起訴狀、兩造財
    產資料、相對人土地登記簿謄本、錄音光碟及譯文等件，已
    就抗告人有日後不能強制執行或甚難執行之虞一節為釋明，
    原法院認其釋明仍有不足，故准許相對人以擔保金補其釋明
    之不足而為准許之裁定之情，已如上述，並非相對人全未為
    釋明，是抗告人意旨上開指摘，並無可採。且抗告人確已將
    其名下之三筆不動產（即三間法拍屋）所有權移轉登記為其
    子女名義之情，已據抗告人自承無誤；又抗告人另將其名下
    即台中市○區○○○段0000-0000地號土地及其地上建物，
    委託不動產仲介公司人員代為銷售，此亦有相對人於上述剩
    餘財產分配事件中提出錄音及錄音譯文為證，均足釋明抗告
    人此等行為，有隱匿、脫產而有日後難以強制執行之可能，
    是抗告人所辯伊無脫產行為，也無脫產必要云云，亦無可取
    ，其抗告非有理由，應予駁回。
五、據上論結，本件抗告為無理由，依民事訴訟法第495條之1第
    1項、第449條第1項、第95條、第78條，裁定如主文。
中    華    民    國    99    年    10    月    29    日
                民事第二庭    審判長法  官  邱森樟
                                    法  官  翁芳靜
                                    法  官  謝說容
以上正本係照原本作成。
再為抗告應以適用法規顯有錯誤為理由。
如提起再抗告者應於裁定送達後10日內向本院提出抗告理由狀（
須按照他造人數附具繕本）並繳納抗告裁判費新臺幣1,000元，
同時委任律師或具有律師資格之關係人為代理人。
                                    書記官  魏維廷
中    華    民    國    99    年    11    月    1     日
                                                      Ｖ

司法院資訊處製作；財團法人民間司法改革基金會備份。
